臺灣新北地方法院刑事判決
111年度易字第274號
公  訴  人  臺灣新北地方檢察署檢察官
被      告  高國欽



上列被告因詐欺等案件，經檢察官提起公訴（110年度偵緝字第3
727號）及移請併案審理（110偵字第29705號），本院判決如下
：
    主  文
高國欽幫助犯洗錢防制法第十四條第一項之洗錢罪，處有期徒刑
參月，併科罰金新臺幣貳萬元，罰金如易服勞役，以新臺幣壹仟
元折算壹日。 
    事  實
一、高國欽依一般社會生活之通常經驗，當可知悉詐欺集團為掩
    飾不法獲利行徑，避免遭執法人員追訴處罰，經常使用他人
    所提供之金融機構帳戶，做為詐欺集團對外詐騙或其他各種
    財產犯罪之人頭帳戶，以將詐騙所得款項匯入該人頭帳戶，
    再將該犯罪所得提領或轉出之方式，製造金流斷點，達到掩
    飾、隱匿特定犯罪所得之去向及所在之作用，以逃避檢警之
    追緝，其可預見將帳戶之提款卡及密碼，提供給與本身並無
    合理信賴關係之第三人使用，帳戶即可能因此淪為供不法詐
    騙份子詐騙被害人匯款進入該帳戶後，再加以提領之人頭帳
    戶使用，因而幫助他人從事詐欺取財及掩飾、隱匿特定犯罪
    所得之犯行，竟仍基於縱令發生亦不違背其本意之幫助詐欺
    取財與掩飾、隱匿詐欺犯罪所得之不確定故意，於民國110
    年4月19日前某時許，在不詳地點，將其申設之臺灣土地銀
    行帳號005-*0*0057*46*1號帳戶(下稱土地銀行帳戶)存摺、
    金融卡及密碼等資料，及其所申辦之板信商業銀行帳號00000
    000000000帳戶，提供予真實姓名年籍不詳之詐欺集團成員使
    用，並告知該提款卡密碼，而容任他人使用上開帳戶做為詐
    欺取財之犯行。嗣詐欺集團取得上開帳戶資料後，即共同意
    圖為自己不法之所有及洗錢之犯意，於110年4月19日19時許
    ，撥打電話予柯友涵，佯稱係茶包公司購物網站員工，因柯
    友涵先前網路購物扣款設定錯誤，續再偽裝係中國信託銀行
    人員，指示柯友涵操作郵局APP以解除設定，致柯友涵陷於
    錯誤，依詐欺集團成員指示，分別於同日20時29分許、20時
    33分許及21時2分許，使用郵局APP匯款新臺幣（下同）4萬9
    ,981元、4萬9,987元及1萬9,985元至被告前揭土地銀行帳戶
    內，嗣柯友涵發覺有異，報警處理，始循線查悉上情。嗣該
    詐欺集團成員又共同意圖為自己不法之所有，基於詐欺取財
    、洗錢之犯意聯絡，於110年4月19日19時53分許，以電話先
    後向劉酈萱佯稱係王品集團及永豐商業銀行客服人員，因系
    統錯誤，誤植劉酈萱購買集團團體票紀錄，將遭扣款，須依
    指示操作匯款解除云云，致劉酈萱陷於錯誤，於同日20時32
    分許、20時35分許，自其永豐商業銀行帳戶，網路匯款4萬9
    ,987元、4萬9,985元至上開板信商業銀行帳戶，旋遭提領一
    空。嗣劉酈萱察覺受騙，亦報警處理，始悉上情。
二、案經柯友涵及劉酈萱訴由新北市政府警察局中和分局報請臺
    灣新北地方法院檢察署檢察官偵查起訴及移請併案審理。
    理  由
壹、程序部分：
　　本判決下列所引用被告以外之人於審判外之陳述，檢察官、
    被告高國欽於本院中同意作為證據，有證據能力（見易字卷
    第23頁），復於本院言詞辯論終結前均未聲明異議，本院審
    酌上開證據資料製作時之情況，尚無違法不當及證明力明顯
    過低之瑕疵，認以之作為證據應屬適當，而認前揭證據資料
    有證據能力；而非供述證據部分，本院亦查無有何公務員違
    反法定程序取得之情形，且各該證據均經本院於審判期日依
    法進行證據之調查、辯論，被告於訴訟上之防禦權，已受保
    障，故該等證據資料均有證據能力。
貳、實體部分：
一、認定犯罪事實所憑之證據與理由：
　　訊據被告矢口否認有何幫助詐欺或幫助洗錢犯行，辯稱：伊
    當時是應徵家庭代工之工作，伊以為他們要把錢匯給我，他
    們說要確認，伊才會把存摺及密碼交付云云。經查：
  ㈠被告高國欽於110年4月19日前某時許，在不詳地點，將其申
    設之臺灣土地銀行帳號005-*0*0057*46*1號帳戶之存摺、金
    融卡及密碼等資料，及板信商業銀行帳號00000000000000帳
    戶及密碼，提供予真實姓名年籍不詳之詐欺集團成員使用，
    嗣詐欺集團取得上開帳戶資料後，於110年4月19日19時許，
    撥打電話予柯友涵，佯稱係茶包公司購物網站員工，因柯友
    涵先前網路購物扣款設定錯誤，續再偽裝係中國信託銀行人
    員，指示柯友涵操作郵局APP以解除設定，致柯友涵陷於錯
    誤，依詐欺集團成員指示，分別於同日20時29分許、20時33
    分許及21時2分許，使用郵局APP匯款4萬9,981元、4萬9,987
    元及1萬9,985元至被告前揭土地銀行帳戶內；又於110年4月
    19日19時53分許，詐騙集團以電話先後向劉酈萱佯稱係王品
    集團及永豐商業銀行客服人員，因系統錯誤，誤植劉酈萱購
    買集團團體票紀錄，將遭扣款，須依指示操作匯款解除云云
    ，致劉酈萱陷於錯誤，於同日20時32分許、20時35分許，自
    其永豐商業銀行帳戶，網路匯款4萬9,987元、4萬9,985元至
    上開板信商業銀行帳戶，旋遭提領一空等情，業據被告於偵
    查中及本院審理時供承在卷（見110偵緝字第3727號卷第9至
    10頁、49至51頁）且經證人即告訴人柯友涵、劉酈萱於警詢
    中（110偵30467卷第5至9頁、110偵29705卷第7至9頁）陳明
    在卷，並有新北市政府警察局板橋分局信義派出所受理詐騙
    帳戶通報警示簡便格式表、金融機構聯防機制通報單（110
    偵30467卷第15至16頁）、臺灣土地銀行南港分行110 年5 
    月20日南港字第1100001717號函暨土地銀行帳號0000000000
    00號之客戶歷史交易明細（110偵30467卷第25頁）、ATM交
    易明細（110偵30467卷第31頁）、未登摺明細擷圖（110偵3
    0467卷第35-41頁）、內政部警政署反詐騙諮詢專線紀錄表
    、新北市政府警察局板橋分局信義派出所受理詐騙帳戶通報
    警示簡便格式表、金融機構聯防機制通報單（110偵29705卷
    第11至15頁）、板信商業銀行帳號00000000000000號之基本
    資料及交易明細（110偵29705卷第17至19頁）在卷可稽，此
    部分事實，應堪認定。
 ㈡ 按金融機構開設帳戶、請領存摺、提款卡，事關帳戶申請人
    之財產權益，帳戶內資金之進出亦將影響個人社會信用評價
    ，而提款卡為利用各金融機構設置之自動櫃員機（ATM）領
    取款項之重要憑證，設定提款卡密碼之目的，亦係避免提款
    卡因遺失、被竊或其他原因脫離本人持有時，取得上開物品
    之人，若未經原持卡人告知密碼，即難以持用該提款卡，是
    金融帳戶與提款卡、密碼結合，尤具強烈之專屬性及隱私性
    ，稍具通常社會歷練與生活經驗之一般人亦均應有妥為保管
    該等物品，防阻他人任意使用之認知，且金融帳戶應以本人
    使用為原則，若非與本人有密切親誼關係或特殊信賴關係，
    實無任意供他人使用之理，縱有特殊情況偶有將金融帳戶之
    存摺、提款卡及密碼交付他人之需，亦必深入瞭解該他人之
    可靠性與用途後再行提供，恆係吾人日常生活經驗與通常之
    事理。兼以邇來詐騙集團以各式事由詐欺被害人匯款，隨即
    將款項提領一空之手法層出不窮，詐騙集團成員為逃避檢警
    查緝，多數均係利用人頭帳戶作為所得財物匯入、取款之犯
    罪工具，亦屢為政府及金融機關多方宣導，且經媒體再三披
    露，是倘金融帳戶之存摺、提款卡、密碼落入不明人士手中
    ，不難想見極易被利用供作財產犯罪之工具，是避免本身金
    融帳戶被利用為詐財工具，應係一般生活所易於體察之常識
    。
  ㈢被告於案發時為28歲之成年男子，於本院中自陳為國中畢業
    之智識程度，並稱其從事便當業4、5年以上，有領過薪水，
    等語（見易字卷第63頁），就學識、經歷就業背景及社會經
    驗觀察，顯係有一定社會、工作經驗且具通常智識程度之人
    ，理當知悉帳戶、提款卡及帳戶之相關帳號密碼均不得隨意
    告知他人，且不得借他人使用。然被告於偵查時稱：土地銀
    行的帳戶是110年3、4月的時候在永和中正路那邊掉了，我
    整個皮夾不見了等語（見110偵緝字第3727號卷第37頁），
    顯示被告原辯稱該帳戶係遺失，嗣又稱：我在110年3、4月
    ，在網路上找工作，叫我去開戶給他看，我先拍存摺、卡片
    、密碼給他，對方就叫我把卡片、存摺、密碼寄給她，我用
    超商寄給他，對方說薪水一個月3萬，他說甚麼工作都不用
    做，只要給存摺、卡片就行等語（見同上偵查卷第39頁），
    然對於對方之姓名、年齡、聯絡方式及為商借帳戶之實際原
    因等節，均不清楚，且為網路認識，既不知其真實姓名，顯
    然無特殊交情或深交，衡情應不會將攸關財務信用重要之帳
    戶，交予真實身份均不詳之人，是被告所述前後矛盾，顯與
    常情相違，應不可採。
　㈣按刑法上之幫助犯，係對於犯罪與正犯有共同之認識，而以
    幫助之意思，對於正犯資以助力，而未參與實施犯罪之行為
    者而言（最高法院73年度台上字第2898號、75年度台上字第
    1509號、88年度台上字第1270號判決意旨參照）。又洗錢防
    制法所稱洗錢，指下列行為：二、掩飾或隱匿特定犯罪所得
    之本質、來源、去向、所在、所有權、處分權或其他權益者
    ，洗錢防制法第2條第2款定有明文。而前揭規定所稱之掩飾
    、隱匿行為，目的在遮掩、粉飾、隱藏、切斷特定犯罪所得
    與特定犯罪間之關聯性，是此類洗錢行為須與欲掩飾、隱匿
    之特定犯罪所得間具有物理上接觸關係（事實接觸關係）。
    金融帳戶乃個人理財工具，依我國現狀，申設金融帳戶並無
    任何特殊限制，且可於不同之金融機構申請多數帳戶使用，
    是依一般人之社會通念，若見他人不以自己名義申請帳戶，
    反而收購或借用別人之金融帳戶以供使用，並要求提供提款
    卡及告知密碼，則提供金融帳戶者主觀上如認識該帳戶可能
    作為對方收受、提領特定犯罪所得使用，對方提領後會產生
    遮斷金流以逃避國家追訴、處罰之效果，仍基於幫助之犯意
    ，而提供該帳戶之提款卡及密碼，以利洗錢實行，仍可成立
    一般洗錢罪之幫助犯（最高法院108年度台上大字第3101號
    裁定意旨參照）。被告將本案帳戶提供予他人，雖非直接實
    行詐欺取財、掩飾、隱匿詐欺犯罪所得之去向及所在之構成
    要件行為，惟已對本案詐欺集團成員遂行詐欺取財、掩飾、
    隱匿詐欺犯罪所得之去向及所在資以助力，有利詐欺取財及
    洗錢之實行，是核被告所為，係犯刑法第30條第1項前段、
    第339條第1項之幫助詐欺取財罪，及刑法第30條第1項前段
    、洗錢防制法第14條第1項之幫助洗錢罪。公訴意旨固未認
    被告涉犯刑法第30條第1項前段、洗錢防制法第14條第1項之
    幫助一般洗錢罪，惟依前開說明，應認被告亦成立幫助洗錢
    罪，惟因二者社會基本事實同一，並經檢察官追加起訴論及
    ，及檢察官當庭補充論告法條之意旨（見易字卷第57頁)，
    復經被告實質辯護，已充分保障被告之防禦權，本院自得予
    以審究，爰依法變更起訴法條。移送併案審理部分，與起訴
    部分為裁判上一罪，本院自應依法審理。被告係以一交付本
    案帳戶之行為，同時觸犯幫助詐欺取財罪及幫助洗錢罪，為
    想像競合犯，應依刑法第55條前段規定，應從一重論以幫助
    洗錢罪。被告同一幫助洗錢之犯行，至本案告訴人柯友涵、
    劉酈萱等2人受害，為想像競合犯，僅論以一幫助洗錢罪。
二、爰以行為人之責任為基礎，審酌被告雖未實際參與詐欺取財
    及洗錢犯行，然其提供本案帳戶存摺、提款卡及密碼供詐欺
    集團充為詐欺犯罪之用，助長詐欺集團犯罪之橫行，並掩飾
    犯罪贓款去向，增加國家查緝犯罪及告訴人尋求救濟之困難
    ，危害社會秩序穩定及正常交易安全，造成告訴人等受有金
    錢損失，所為實有不該；並考量被告犯後否認犯行、其智識
    程度為國中畢業、自陳從事餐飲業、家境勉持等一切情狀，
    量處如主文所示之刑，並諭知罰金易服勞役之折算標準，以
    資懲儆。
三、末被告所犯幫助洗錢罪雖經本院諭知有期徒刑6月以下之刑
    度，然該罪名因非「最重本刑為5年以下有期徒刑以下之刑
    之罪」，與刑法第41條第1項規定得易科罰金之要件即有不
    符，故不諭知易科罰金之折算標準，附此敘明。　
四、另查，被告於本院中供稱：伊交付上開帳戶，沒有獲得任何
    報酬等語，且卷內查無證據足認被告有因本案犯行獲得任何
    利益或報酬，是被告既無犯罪所得，自無從諭知沒收。又被
    告並非提領被害人受騙款項之人，對於該贓款無何所有權或
    事實上處分權限，自無從依洗錢防制法第18條第1項對被告
    就此部分諭知沒收，併此敘明。
據上論斷，應依刑事訴訟法第299條第1項前段、第300條，判決
如主文。
本案經檢察官吳秉林偵查起訴、檢察官謝承勳移請併案，檢察官
黃明絹到庭執行職務。　　
中　　華　　民　　國　　111 　年　　7 　　月　　14　　日
               刑事第五庭  審判長法　官胡堅勤
　　　　　　　　　
　　　　　　　　　               法  官賴昱志
　　　　　　　　　
　　　　　　　　　               法  官王筱維
以上正本證明與原本無異
如不服本判決應於送達後20日內向本院提出上訴狀
                                書記官　林蔚然
中　　華　　民　　國　　111 　年　　7 　　月　　14　　日
附錄本案論罪科刑法條全文：
附錄本案論罪科刑法條全文：
洗錢防制法第14條第1 項
有第二條各款所列洗錢行為者，處7 年以下有期徒刑，併科新臺
幣5 百萬元以下罰金。
刑法第339條第1項
意圖為自己或第三人不法之所有，以詐術使人將本人或第三人之
物交付者，處5 年以下有期徒刑、拘役或科或併科50萬元以下罰
金。